臺灣高等法院刑事判決
109年度上訴字第636號
上  訴  人  
即  被  告  黃仁信



上列上訴人因違反毒品危害防制條例案件，不服臺灣桃園地方法
院108年度審訴緝字第66號，中華民國108年10月29日第一審判決
（起訴案號：臺灣桃園地方檢察署107年度毒偵字第7353號、108
年度偵字第5850號），提起上訴，本院判決如下：
    主  文
上訴駁回。               
    事實及理由
一、經本院審理結果，認第一審以上訴人即被告黃仁信犯毒品危
    害防制條例第11條第3項持有第一級毒品純質淨重10公克以
    上之罪，累犯，判處有期徒刑1年6月，認事用法及量刑均無
    不當，應予維持，並引用第一審判決書記載之犯罪事實、證
    據及理由（如附件）。
二、被告上訴意旨略以：當警方因案拘提楊欣怡時，被告即主動
     交付毒品，為自首，現場有一個綽號阿貴之人可證明其被
    警方抓到之情形，原審未依法判決，且其未因毒品多寡而逃
    避追究，悔意是不言而喻，又原審逕以前案紀錄表為不利之
    量刑依據，請給予自新機會從輕量刑云云。　
三、惟查：
　㈠按刑法第62條前段所規定之自首，係以對於未發覺之犯罪自
    首而受裁判為要件，故犯罪行為人應於有偵查犯罪職權之公
    務員未發覺犯罪事實或犯罪人之前自首犯罪，且接受裁判，
    兩項要件兼備，始得依刑法第62條前段自首之規定減輕其刑
    （最高法院86年度台上字第1951號判決意旨參照）。查警方
    因另案拘提楊欣怡時，被告雖主動將其所有如附表毒品交予
    員警，並坦承有施用毒品之犯行，嗣為警採尿送驗等情，有
    新北市政府警察局刑事警察大隊刑事案件報告書（見107年
    度毒偵字第7353號卷第1頁）在卷可佐，惟被告於原審審理
    時，經原審拘提無著，顯已逃匿，並於民國108年7月9日經
    原審法院以108年桃院祥刑全緝字第958號通緝在案，有該通
    緝書（見108年度審訴字第725號卷第111頁）附卷可參。迄
    至108年10月8日19時45分許，被告始於桃園市○○區○○路000
    號2樓為警緝獲，此亦有桃園市政府警察局中壢分局通緝案
    件移送書（見原審卷第7頁）附卷可憑，足認被告並無接受
    裁判之意願，核與刑法第62條自首之要件不合，不得依自首
    之規定予以減刑。　　
　㈡次按量刑之輕重，屬於為裁判之法院得依職權自由裁量之事
    項，苟其量刑已以行為人之責任為基礎，並斟酌刑法第57條
    所列一切情狀，在法定刑度內，酌量科刑，如無偏執一端，
    致明顯輕重失衡情形，不得遽指為不當或違法。查原審斟酌
    被告前科，以其構成累犯之前罪為施用毒品罪，迄107年3月
    26日保護管束期滿，假釋未經撤銷，其未執行之刑，以已執
    行完畢論，有本院被告前案紀錄表在卷可按，其於5年以內
    故意再犯本件有期徒刑以上之罪，為累犯，經原審裁量被告
    上揭前科情形後，認其有特別惡性且對刑罰反應力薄弱，應
    依刑法第47條第1項規定加重其刑。並審酌被告持有扣案毒
    品之純質淨重逾量非少，及其犯後坦承罪行，並斟酌被告之
    犯罪動機、情節及所生危害暨其生活及經濟狀況、素行、年
    紀及智識程度等一切情狀，為其量刑之基礎，已敘明審酌刑
    法第57條所列事項之理由，所為量刑既未逾越法定刑度，亦
    未濫用裁量權限，與被告之罪責相當，並無量刑失衡顯然過
    重情形，被告辯稱原審逕以前案紀錄表為不利之量刑依據，
    亦無理由。從而，被告以前詞指摘原判決不當，為無理由，
    應予駁回。
四、據上論結，應依刑事訴訟法第373條、第368條，判決如主文
    。
本案經檢察官劉昱吟提起公訴，檢察官陳孟黎到庭執行職務。
中　　華　　民　　國　 109　　年　　4 　　月　　29　　日
                  刑事第十三庭  審判長法　官  王國棟
                                      法　官  呂煜仁
                                      法　官  許永煌
以上正本證明與原本無異。
如不服本判決，應於收受送達後20日內向本院提出上訴書狀，其
未敘述上訴之理由者並得於提起上訴後20日內向本院補提理由書
（均須按他造當事人之人數附繕本）「切勿逕送上級法院」。
                                      書記官  郭侑靜
中　　華　　民　　國　　109 　年　　4 　　月　　29　　日
附錄：本案論罪科刑法條全文
毒品危害防制條例第11條
持有第一級毒品者，處3 年以下有期徒刑、拘役或新臺幣5 萬元
以下罰金。
持有第二級毒品者，處2 年以下有期徒刑、拘役或新臺幣3 萬元
以下罰金。
持有第一級毒品純質淨重十公克以上者，處1 年以上7 年以下有
期徒刑，得併科新臺幣一百萬元以下罰金。
持有第二級毒品純質淨重二十公克以上者，處6 月以上5 年以下
有期徒刑，得併科新臺幣70萬元以下罰金。
持有第三級毒品純質淨重二十公克以上者，處3 年以下有期徒刑
，得併科新臺幣30萬元以下罰金。
持有第四級毒品純質淨重二十公克以上者，處1 年以下有期徒刑
，得併科新臺幣10萬元以下罰金。
持有專供製造或施用第一級、第二級毒品之器具者，處1 年以下
有期徒刑、拘役或新臺幣1 萬元以下罰金。 
附件：
臺灣桃園地方法院刑事判決　　　　　 108年度審訴緝字第66號
公　訴　人　臺灣桃園地方檢察署檢察官
被　　　告　黃仁信  男  47歲（民國00年0月0日生）
                    身分證統一編號：Z000000000號
                    住○○市○鎮區○○路○鎮段000號
                    送達：桃園市○○區○○路000號
上列被告因違反毒品危害防制條例案件，經檢察官提起公訴（10
7 年度毒偵字第7353號、108 年度偵字第5850號），被告於本院
準備程序中，就被訴事實為有罪之陳述，經本院告知簡式審判程
序意旨，並聽取當事人之意見後，本院合議庭裁定改由受命法官
獨任依簡式審判程序審理，判決如下：
    主  文
黃仁信持有第一級毒品純質淨重十公克以上，累犯，處有期徒刑
壹年陸月。
扣案如附表編號一所示之第一級毒品海洛因肆包、附表編號二所
示之第二級毒品甲基安非他命肆包均沒收銷燬。
    事實及理由
一、犯罪事實：黃仁信明知海洛因、甲基安非他命分別屬於毒品
    危害防制條例列管之第一級、第二級毒品，均不得非法持有
    ，竟基於持有第一級毒品純質淨重10公克以上、持有第二級
    毒品純質淨重20公克以上之犯意，於民國107 年11月10日某
    時，在桃園市觀音工業區某網咖附近，向某真實姓名、年籍
    不詳，綽號「阿文」之成年男子，以新臺幣（下同）10萬元
    之代價，同時購得第一級毒品海洛因5 錢（約20公克）及第
    二級毒品甲基安非他命2 兩許（約75公克），並自斯時起非
    法持有之。嗣於107 年11月12日晚上9 時許，在桃園市○○區
    ○○里00鄰00號旁鐵皮屋內，自上開購入之海洛因及甲基安非
    他命，各取出可供一次施用數量，以抽香菸之方式，施用第
    一級毒品海洛因1 次，另以燒烤玻璃球之方式，施用第二級
    毒品甲基安非他命1 次。嗣於107 年11月12日晚上10時10分
    許，在上址因警另案拘提楊欣怡時，黃仁信主動將如附表所
    示之第一級毒品海洛因4 包及第二級毒品甲基安非他命4 包
    交予員警查扣。
二、證據名稱：
  ㈠被告黃仁信分別於警詢、檢察官訊問、本院準備程序及審理
    中之自白。
  ㈡新北市政府警察局刑事警察大隊扣押筆錄暨扣押物品目錄表
    、新北市政府警察局勘察採證同意書、新北市政府警察局受
    採集尿液檢體人姓名及檢體編號對照表、扣案物品照片、台
    灣檢驗科技股份有限公司濫用藥物實驗室- 台北濫用藥物檢
    驗報告及如附表「鑑驗報告」欄所示之鑑定書。
  ㈢扣案之第一級毒品海洛因4 包及第二級毒品甲基安非他命4包
    。
三、論罪科刑：
  ㈠核被告所為，係犯毒品危害防制條例第11條第3 項之持有第
    一級毒品純質淨重10公克以上罪及同條例第11條第4 項之持
    有第二級毒品純質淨重20公克以上罪。其施用第一級毒品海
    洛因及第二級毒品甲基安非他命之輕行為，分別為其持有第
    一級毒品純質淨重10公克以上及持有第二級毒品純質淨重20
    公克以上之重行為吸收，不另論罪。被告係同時購入而持有
    第一級毒品海洛因純質淨重10公克以上及第二級毒品甲基安
    非他命純質淨重20公克以上，係一行為觸犯數罪名之想像競
    合犯，應依刑法第55條規定從一重之持有第一級毒品純質淨
    重10公克以上罪處斷，公訴意旨認應予分論併罰，容有誤會
    。
  ㈡被告①於100 年間因施用毒品案件，經本院以100 年度審訴字
    第673 號判決分別處有期徒刑7 月、6 月，應執行有期徒刑
    1 年確定；②於100 年間因施用毒品案件，經本院以100年度
    壢簡字第787 號判決處有期徒刑4 月確定；③於100 年間因
    施用毒品案件，經本院以100 年度審訴緝字第127 號判決分
    別處有期徒刑7 月、7 月，應執行有期徒刑1 年確定；④於1
    00 年間因施用毒品案件，經本院以101 年度審易字第158 
    號判決處有期徒刑8 月確定；⑤於101 年間因違反藥事法案
    件，經臺灣新竹地方法院以101 年度審訴字第457 號判決處
    有期徒刑5 月確定。①至③各罪刑嗣經本院以101 年度聲字第
    1956號裁定應執行有期徒刑2 年2 月；④⑤各罪刑嗣經臺灣新
    竹地方法院以101 年度聲字第1456號裁定應執行有期徒刑1 
    年確定，入監接續執行，於103 年4 月11日假釋付保護管束
    出監，嗣經撤銷假釋，尚餘殘刑8 月又12日。⑥於103 年間
    因施用毒品案件，經本院以103 年度易字第1207號判決處有
    期徒刑9 月確定；⑦於103 年間因施用毒品案件，經本院以1
    04 年度壢簡字第69號判決處有期徒刑6 月確定；⑧於104 年
    間因施用毒品案件，經臺灣雲林地方法院以104年度訴字第6
    52 號判決處有期徒刑1 年1 月確定。⑥⑦各罪刑嗣經本院以1
    04 年度聲字第2656號裁定應執行有期徒刑1年2 月確定後，
    與前揭⑧罪刑及前揭殘刑8 月又12日接續執行，於107 年1 
    月23日假釋付保護管束，迄107 年3 月26日保護管束期滿，
    假釋未經撤銷，其未執行之刑，以已執行完畢論，有臺灣高
    等法院被告前案紀錄表在卷可按，其於5 年以內故意再犯本
    件有期徒刑以上之罪，為累犯，經本院裁量被告上揭前科情
    形後，認其有特別惡性且對刑罰反應力薄弱，應依刑法第47
    條第1 項規定加重其刑（含最低本刑）。
  ㈢查本件係員警因另案至上址拘提楊欣怡時，被告在場即主動
    交付扣案如附表所示之毒品，並坦認有施用毒品，嗣為警採
    尿送驗等情，有新北市政府警察局刑事警察大隊刑事案件報
    告書可參（見107 年度毒偵字第7353號卷第1 頁及其背面）
    ，堪認本案被告係於其犯行未被職司犯罪偵查之公務員發覺
    前即已自承斯舉，惟其嗣經本院通緝後始到案，難認符合接
    受裁判之要件，爰不依刑法第62條前段規定減輕其刑。
  ㈣爰以行為人之責任為基礎，審酌被告持有扣案毒品之純質淨
    重逾量非少，及其犯後坦承罪行，並斟酌被告之犯罪動機、
    情節及所生危害暨其生活及經濟狀況、素行、年紀及智識程
    度等一切情狀，量處如主文所示之刑，以示懲儆。
四、沒收：扣案如附表編號一所示之碎塊及粉末共4 包、如附表
    編號二所示之淡褐色或透明晶體及白色或透明晶體共4 包，
    經送驗結果確分別檢出第一級毒品海洛因、第二級毒品甲基
    安非他命成分，有附表編號一、二「鑑驗報告」欄所示鑑定
    書可考，自分別屬毒品危害防制條例第2 條第2 項第1 、2
    款管制之第一、二級毒品。該海洛因4 包、甲基安非他命4
    包均係被告本案持有為警查獲之毒品，業經被告於本院準備
    程序中供陳明確（見本院108 年度審訴緝字第66號卷第87頁
    ），不問屬於被告與否，均應依毒品危害防制條例第18條第
    1 項前段規定宣告沒收銷燬之，又因以現今所採行之鑑驗方
    式，包裝袋仍會殘留微量毒品而無法將之完全析離，應概認
    屬毒品之部分，一併予以沒收銷燬。
五、應依刑事訴訟法第273 條之1 第1 項、第299 條第1 項前段
    、第310 條之2 、第454 條第1 項，毒品危害防制條例第11
    條第3 項、第11條第4 項、第18條第1 項前段，刑法第11條
    、第55條、第47條第1 項，判決如主文。
六、如不服本判決應於收受判決後10日內向本院提出上訴書狀，
    並應敘述具體理由。其未敘述上訴理由者，應於上訴期間屆
    滿後20日內向本院補提理由書（均須按他造當事人之人數附
    繕本）「切勿逕送上級法院」。本案經檢察官陳建勳到庭執
    行職務。
中　　華　　民　　國　 108　　年　　10　　月　　29　　日
                  刑事審查庭  法  官  馮浩庭
以上正本證明與原本無異。
如不服本判決應於收受判決後10日內向本院提出上訴書狀，並應
敘述具體理由。其未敘述上訴理由者，應於上訴期間屆滿後20日
內向本院補提理由書(均須按他造當事人之人數附繕本)「切勿逕
送上級法院」。
                              書記官  顏伯儒
中　　華　　民　　國　 108　　年　　10　　月　　29　　日
附錄本案論罪科刑法條：
毒品危害防制條例第11條
持有第一級毒品者，處3 年以下有期徒刑、拘役或新臺幣5 萬元
以下罰金。
持有第二級毒品者，處2 年以下有期徒刑、拘役或新臺幣3 萬元
以下罰金。
持有第一級毒品純質淨重十公克以上者，處1 年以上7 年以下有
期徒刑，得併科新臺幣一百萬元以下罰金。
持有第二級毒品純質淨重二十公克以上者，處6 月以上5 年以下
有期徒刑，得併科新臺幣70萬元以下罰金。
持有第三級毒品純質淨重二十公克以上者，處3 年以下有期徒刑
，得併科新臺幣30萬元以下罰金。
持有第四級毒品純質淨重二十公克以上者，處1 年以下有期徒刑
，得併科新臺幣10萬元以下罰金。
持有專供製造或施用第一級、第二級毒品之器具者，處1 年以下
有期徒刑、拘役或新臺幣1 萬元以下罰金。
附表：
編號 物品名稱 數   量 檢出成分 用   途 鑑 驗 報 告 一 碎塊狀、粉末 肆包（驗餘淨重合計拾柒點陸陸公克，純質淨重合計拾參點捌陸公克） 檢出第一級毒品海洛因成分 被告本次持有為警查獲之第一級毒品海洛因 法務部調查局濫用藥物實驗室107 年11月29日調科壹字第10723028760 號鑑定書 二 淡褐色或透明晶體、白色或透明晶體 肆包（驗餘淨重合計陸拾捌點玖伍零陸公克，純質淨重合計伍拾點陸貳陸零公克） 檢出第二級毒品甲基安非他命成分 被告本次持有為警查獲之第二級毒品甲基安非他命 臺北榮民總醫院108年1 月7 日北榮毒鑑字第C0000000毒品成分鑑定書、第C0000000-Q號毒品純度鑑定書